臺灣臺南地方法院交通事件裁定　　　　 99年度交聲字第996號
移送機關　　交通部公路總局嘉義區監理所新營監理站
異議人即
受處分人　　蕭漢森
上列異議人即受處分人因違反道路交通管理處罰條例案件，對於
交通部公路總局嘉義區監理所新營監理站民國99年7 月23日所為
之裁決處分（處分案號：新監裁違字第裁73-Z00000000號），聲
明異議，本院裁定如下：
    主  文
異議駁回。
    理  由
一、原處分意旨略以：異議人即受處分人蕭漢森（下稱異議人）
    於民國99年5 月2 日15時0 分許，駕駛車牌號碼851-UG號自
    用一般大貨車，行經國道1 號高速公路南下58至59公里處，
    未依規定車道行駛（同向三車道大型車行駛中車道），經內
    政部警政署國道公路警察局第一警察隊掣單舉發，嗣經移送
    機關即交通部公路總局嘉義區監理所新營監理站查證屬實，
    依道路交通管理處罰條例第33條第1 項第3 款及第63條第1
    項第1 款之規定，裁處異議人罰鍰新臺幣（下同）4,000 元
    ，並記違規點數1 點等處分。
二、本件聲明異議意旨略以：異議人遭員警舉發於上開違規地點
    行駛中線車道係為了超車，並無行駛佔用中線車道，因而為
    此聲明異議等語。
三、按汽車行駛於高速公路、快速公路或設站管制之道路，不遵
    使用限制、禁止、行車管制及管理事項之管制規則，未依規
    定行駛車道者，處汽車駕駛人3,000 元以上6,000 元以下罰
    鍰，汽車駕駛人，並記違規點數1 點，道路交通管理處罰條
    例第33條第1 項第3 款及第63條第1 項第1 款分別定有明文
    。又按汽車行駛高速公路及快速公路，其車道之使用，除因
    交通事故及道路施工依臨時或可移動標誌指示或交通勤務警
    察指揮外，應依設置之交通標誌、標線或號誌之規定，無設
    置者，應依下列規定︰二、大型車應行駛於外側車道，並得
    暫時利用緊臨外側車道之車道超越前車，高速公路及快速公
    路交通管制規則第8 條第1 項2 款亦有明文。
四、經查：
(一)異議人於99年5 月2 日15時0 分許，駕駛車牌號碼851-UG號
    自用一般大貨車，行經國道1 號高速公路南下58至59公里處
    ，經警認其有未依規定車道行駛（同向三車道大型車行駛中
    車道）之違規行為，經內政部警政署國道公路警察局第一警
    察隊掣單舉發等情，有內政部警政署國道公路警察局99年5
    月2 日公警局交字第Z00000000 號舉發違反道路交通管理事
    件通知單1 份在卷可稽。
(二)異議人固以前詞置辯，然按證人即本件舉發之警員徐慶年於
    99年11月3 日本院調查時到庭證稱：「（問：本件是否你舉
    發？〈提示舉發單並告以要旨〉）是我舉發的。」、「（問
    ：當時情形如何？）當時我自己一個人單警巡邏，異議人違
    規地點在中壢戰備跑道附近，我當時駕駛巡邏車開啟巡邏燈
    行駛在路肩，從後照鏡見有一台大貨車沿途行駛中線，應該
    是從內壢那個方向過來的，到中壢戰備跑道，已經縮減成三
    個車道，當時車流量還好，時速可以達到九十公里，我是從
    南下58公里到59公里處開始錄影，我當時原本要用相機錄影
    ，但是電力不足，加上沒有助手，所以我拿手機錄影。」、
    「（問：異議人行駛內線多久？）該項違規取締在交流道前
    後一公里是不舉發，因為超車在所難免，我是在59公里處將
    異議人攔下，我看到異議人行駛中線是在約57.6公里處左右
    ，他從內壢過來應該是56.9公里處。」、「（問：對於異議
    人陳稱利用中線超車，超車後馬上駛回外線，有何意見？）
    當時車流量正常，且沒有前方回堵，且規定大型車應行駛外
    側車道，並得暫時利用中線車道超車，異議人以我看到有明
    顯行駛中線車道一公里，且沒有看到其有打方向燈要變換車
    道之情形。」等語明確（詳見本院卷第26至27頁）。則依本
    件舉發員警於國道1 號北上57.6公里處發現異議人駕駛上開
    大貨車行駛於中車道至其於該路段59公里處為警員攔停之距
    離計算，二者相距達1.4 公里，佐以本件違規當時所行駛之
    路段車流、車速俱屬正常，從距離、時間及當時車流觀察，
    並無何不能立即返回應行駛之外側車道之情形，然異議人竟
    行駛中車道持續達1.4 公里之遙，此核與一般暫時利用中線
    車道超車，僅短距離行駛中線車道之情形不符，其確有佔用
    中線車道行駛之違規行為，堪以認定。
(三)末按交通勤務警察或依法令執行交通稽查任務人員，開單舉
    發違反道路交通管理處罰條例所列之違規事實，經公路主管
    機關或警察機關所為之裁決處罰，本質上為行政處分，係公
    務員基於職務上權力，依法就特定之具體事件所為具公法上
    效果之單方行政行為，基於公務員為公法上行為具有公信力
    之原則，該行政行為當可被推定為真正，其據以依法處分之
    事實認定亦為正確無誤。本此公信原則，乃立法者賦予行政
    機關制定違反道路交通事件統一裁罰標準及處理細則，使執
    勤警員得當機處分以達其維護交通秩序、安全之行政目的。
    本件舉發員警徐慶年與異議人間，並無怨隙，且係毫不相識
    之人，復經具結在卷，衡情應無設詞攀誣，或虛構違規事實
    陷害異議人之理！此外，本院亦查無任何證據足資證明執勤
    員警有捏造事實違法取締之情事存在，則執勤警員本其維護
    交通秩序、安全職責所為之舉發，自應受到合法、正確之推
    定。
五、綜上所述，異議人於上揭時、地，駕駛車牌號碼851-UG號自
    用一般大貨車，行經國道1 號高速公路南下58至59公里處之
    同向三車道路段時，因大型車行駛中車道，未依規定車道行
    駛之違規情事，應堪認定。則移送機關依道路交通管理處罰
    條例第33條第1 項第3 款、第63條第1 項第1 款及違反道路
    交通管理事件統一裁罰基準表之相關內容之規定，裁處異議
    人罰鍰4,000元 ，並記違規點數1 點，核無違誤。本件異議
    無理由，應予駁回。
六、據上論斷，應依道路交通管理處罰條例第87條第2 項、道路
    交通事件處理辦法第18條，裁定如主文。
中    華    民    國   100    年    1     月    27    日
                       交通法庭法  官  鄭燕璘
以上正本證明與原本無異。
如不服本裁定應於送達後5日內向本院提出抗告狀（應附繕本）
。
                                書記官  蔡明峰
中    華    民    國   100    年    1     月    27    日